臺灣高等法院臺南分院刑事判決
110年度上訴字第239號
上  訴  人  臺灣臺南地方檢察署檢察官
上  訴  人  
即  被  告  林佳志
            許添俐
            陳智賢
前三人共同
選任辯護人  謝以涵律師
被      告  李佳安
選任辯護人  謝以涵律師
上列上訴人等因被告等妨害自由等案件，不服臺灣臺南地方法院
108年度訴字第1070號中華民國109年10月28日第一審判決（起訴
案號：臺灣臺南地方檢察署108年度少連偵字第58、85號），提
起上訴，本院判決如下：
    主  文
原判決關於丙○○、丁○○、己○○罪刑部分均撤銷。
丙○○共同犯傷害罪，處有期徒刑陸月，如易科罰金，以新臺幣壹
仟元折算壹日。又犯公然侮辱罪，處拘役貳拾日，如易科罰金，
以新臺幣壹仟元折算壹日。
丁○○共同犯傷害罪，處有期徒刑伍月，如易科罰金，以新臺幣
壹仟元折算壹日。
己○○共同犯傷害罪，處有期徒刑伍月，如易科罰金，以新臺幣
壹仟元折算壹日。
其他上訴駁回。
    犯罪事實
一、緣丙○○因承包工程與戊○○發生糾紛，丙○○知悉戊○○向其老師
    乙○○承租位在臺南市○區○○街00巷00號房屋居住，乃於民國1
    07年10月21日晚上7時30分許，駕駛車牌號碼0000－00號自用
    小客車、搭載丁○○、己○○、甲○○、少年陳○翰（民國00年生
    ，年籍詳卷，另由少年法庭審理）等人前往上址理論。丙○○
    於同日20時許駕車抵達上址屋外，見戊○○在場，竟分工如下
    ：(一)與丁○○、己○○共同基於傷害他人身體之犯意聯絡，先
    由丙○○以不斷拉扯、推擠戊○○之身體、將其往巷道旁停放之
    機車、花台推、抱住其身體往後甩之方式毆打戊○○，致其摔
    倒在地、撞倒機車、或跌坐花台，且力道之猛並導致戊○○上
    衣破裂、鏡片掉落破損而不堪使用；(二)期間丁○○因見戊○○
    以右手推丙○○以反抗，乃承前犯意聯絡，衝前並徒手朝戊○○
    之臉部揮擊2拳，己○○亦承前犯意聯絡，隨後亦側併步跳至
    戊○○左前方，右手高舉過肩，用力朝戊○○出手揮擊。戊○○並
    因其三人之毆打而受有右側眼眶鈍傷併視神經損傷、頭部挫
    傷、前胸壁挫傷、右肩膀挫傷、右眉撕裂傷2公分等傷害。
二、嗣乙○○在上址二樓陽台目睹上情後，即報警處理。警方於同
    日21時許據報到場後，丙○○竟另基於公然侮辱之犯意，大聲
    向圍觀者謊稱：「他啦，給人家牽猴仔」、「跟那個老師啊
    ，那真的是婊子你知道嗎？真的是婊子」、「那個老師啊，
    幹你娘真的是騙肖維，兩個狗男女啊（臺語）」等語，足以
    貶損戊○○、乙○○之人格及社會評價。
    理  由
壹、程序部分
    本判決引為判斷基礎之傳聞供述證據，經當事人及辯護人同
    意作為證據使用（本院卷第117頁），原審審酌該等證據作
    成時情況，並無違法或不當取證，亦無顯不可信或證明力過
    低，而均認為適當，依刑事訴訟法第159條之5規定，具證據
    能力；另本判決引用之非供述證據，均依法定程序取得，經
    合法調查程序，與待證事實間復具相當關聯性，無不得為證
    據情形，依刑事訴訟法第158條之4反面解釋，均有證據能力
    。
貳、被告丙○○、丁○○、己○○傷害部分：
一、訊據被告丙○○、丁○○對於前揭共同傷害告訴人戊○○之犯罪事
    實，於原審及本院坦承不諱（原審卷第287頁、第376頁、第
    377頁、本院卷第352頁）；另被告己○○於原審雖否認犯行，
    但於原審經勘驗監視錄影光碟後坦認不諱（本院卷第352頁
    ），且查：
(一)另經證人即告訴人戊○○、證人即在場目擊之乙○○於偵查及原
    審中證述明確外（見他一卷第87至90頁、第189至191頁、他
    二卷第151至152頁、原審卷第289至319頁、第320至342頁）
    ，復有奇美醫療財團法人奇美醫院診斷證明書、告訴人戊○○
    提出與被告丙○○間案發當日之LINE對話紀錄、奇美醫療財團
    法人奇美醫院（下簡稱奇美醫院）108年3月26日奇醫字第11
    25號函檢附之病情摘要、急診病歷、急診醫療照片、告訴人
    戊○○遭毀損之上衣與眼鏡照片、奇美醫院109年1月21日奇醫
    字第0411號函檢附之病情摘要、臺南市政府警察局109年1月
    22日南市警勤字第1090022459號函及檢附之110受理報案紀
    錄、臺南市政府警察局第一分局109年1月30日南市警一偵字
    第1090018194號函檢附之職務報告書、現場圖、臺南市政府
    消防局109年2月14日南市消護字第1090003054號函檢附之救
    護紀錄表、GOOGLE地圖等資料附卷可資佐證（見警卷第75頁
    、第111頁、他一卷第15至21頁、第133至181頁、第229頁、
    原審卷第135至139頁、第141至145頁、第149至153頁、第16
    7至170頁、第389至391頁）。
(二)被告己○○亦有出手毆打部分，經臺灣臺南地方檢察署及原審
    當庭勘驗案發現場之監視器錄影畫面結果，本件除被告丙○○
    確實有多次出手推擠、拉扯告訴人戊○○、將告訴人戊○○往巷
    道旁所停放之機車或花台推、抱住告訴人戊○○身體往後甩，
    致告訴人戊○○或是摔倒在地、撞倒機車，或是跌坐花台，且
    用力之猛造成告訴人戊○○之上衣破裂、鏡片掉落地面；及被
    告丁○○確實有在告訴人戊○○出手反抗而推被告丙○○一下時，
    衝向告訴人戊○○、二度朝告訴人戊○○臉部揮拳外。被告己○○
    在被告丁○○出拳毆打告訴人戊○○，以及被告丙○○自後抱住告
    訴人戊○○後，亦確實曾作出「側併步跳到戊○○正面左前方，
    右手先往右下方拉開伸直，左腳抬起，再將右手高舉過肩，
    左腳落地時，右手即往戊○○方向揮出」等明顯係攻擊告訴人
    戊○○之動作（此部分連續動作詳如他一卷第119至120頁監視
    器畫面擷取照片）；且就其出手之位置，疑似攻擊告訴人戊○○頭部等情，分別有臺灣臺南地方檢察署檢察事務官勘驗報
    告書、原審勘驗筆錄、監視器畫面擷取照片附卷可資佐證（
    見他一卷第107至129頁、原審卷第220至249頁），前揭監視
    器錄影畫面雖因監視器所裝設之位置與角度關係，故只能研
    判被告己○○出拳方向疑似朝告訴人戊○○頭部，而未能攝得被
    告己○○朝告訴人戊○○揮出右手後究打中告訴人戊○○何部位；
    然而從被告己○○在告訴人戊○○遭被告丁○○出拳毆打，復為被
    告丙○○自後抱住後，猶做出前揭側併步跳起、高舉右手朝告
    訴人戊○○頭部方向用力揮擊之動作，再佐以告訴人戊○○於被
    告己○○出手後，先是頭朝向地面，之後即跌坐地上（見他一
    卷第120至121頁監視器畫面擷取照片）等節以觀，在在顯示
    被告己○○之出手確實有打中告訴人戊○○，且其與被告丙○○、
    丁○○等人間確有互相利用對方之行為之犯意聯絡與行為分擔
    ，甚為明確。是本件事證明確，被告丙○○、丁○○、己○○三人
    共同傷害戊○○之犯行洵堪認定，應依法論科。
(三)公訴意旨雖認告訴人戊○○另受有「頸椎外傷、頸椎椎間盤突
    出併嚴重神經壓迫」之傷害；且告訴人戊○○右眼外傷性視神
    經病變部分已達嚴重減損一目視能之重傷害程度。惟查：
１、告訴人戊○○提出之台灣基督長老教會新樓醫療財團法人台南
    新樓醫院（下簡稱新樓醫院）診斷證明書上雖記載告訴人戊○○經該院醫師診斷有「頸椎外傷、頸椎椎間盤突出併嚴重神
    經壓迫」等傷害。惟觀之告訴人戊○○案發後經由臺南市政府
    消防局送往奇美醫院就診後，該院所出具之診斷證明書上均
    未記載告訴人戊○○受有上開傷勢。而經原審向奇美醫院確認
    告訴人戊○○於107年10月21日因外傷至該院急診當時所受傷
    勢分別為何？其頸椎部分是否亦有受傷？經該院函覆稱：「
    依107年10月21日病歷記載，當時傷勢如下：⑴右側眼眶鈍傷
    併視神經損傷、⑵頭部挫傷、⑶前胸壁挫傷、⑷右肩膀挫傷、⑸
    右眉撕裂傷二公分；依檢查及病歷未記載頸椎受傷。病患主
    訴脖子痛，但影像學檢查未顯示頸椎受傷。看診醫師評估神
    經學狀態，並無缺損」，有該院109年1月21日奇醫字第0411
    號函檢附之病情摘要附卷可按（見原審卷第135至137頁）。
    嗣原審再依辯護人之聲請向新樓醫院函詢告訴人戊○○因前揭
    「頸椎椎間盤突出併嚴重神經壓迫」之病症至該院就診之時
    間？以及與告訴人戊○○於107年10月21日至奇美醫院急診之
    傷勢有無關聯性？經新樓醫院函覆稱：「病人戊○○於107年1
    0月25日至原審急診就醫，主訴107年10月21日頭部外傷後，
    自述頭痛、右上肢麻痛，經診斷為頸椎第四至第七椎間盤突
    出併神經壓迫…」、「無法判斷是否與奇美診斷傷勢有關聯
    性」等語，有該醫院109年1月31日新樓醫字第1092004號函
    在卷足憑。執此，告訴人戊○○於107年10月25日前往新樓醫
    院就診當時固然經醫師診斷出有「頸椎第四至第七椎間盤突
    出併神經壓迫」之傷害，然而告訴人戊○○在案發時、地遭本
    件被告丙○○、丁○○、己○○三人毆打後，隨即經由臺南市政府
    消防局送往奇美醫院急診，告訴人戊○○當下固曾向醫師表示
    有頸部疼痛之情事，然當時經過醫師診斷並施以影像學檢查
    之結果，既未發現有頸椎受傷之情形，則告訴人戊○○在案發
    後數日另行至新樓醫院就醫，經醫師所診斷出之前揭頸椎傷
    勢，是否亦係案發當日因被告丙○○、丁○○、己○○等人之傷害
    行為所導致，抑或是其他事件造成，即非全然無疑，無從逕
    為不利被告丙○○、丁○○、己○○之認定。
２、再按毀敗或嚴重減損一目或二目之視能為重傷，刑法第10條
    第4項第1款定有明文。查告訴人戊○○於上開時、地遭被告丙○○、丁○○、己○○出手毆打而受有右眼外傷性視神經病變之結
    果，固有前揭由奇美醫院所出具之診斷證明書及病歷資料為
    據。且檢察官於本案偵查期間經函詢告訴人戊○○就診之奇美
    醫院，告訴人戊○○右眼所受傷勢是否已達「毀敗或嚴重減損
    」之重傷害程度？奇美醫院當時函覆稱：「以目前患者右眼
    所受傷勢，依視力、視野，判定已達嚴重減損程度」等情，
    有奇美醫院108年7月3日奇醫字第2657號函檢附之病情摘要
    附卷足憑（見他一卷第239至241頁）。然本案起訴後，經原
    審再次與奇美醫院確認告訴人戊○○右眼傷勢復原情形，及其
    目前之病情是否仍達嚴重減損之重傷害程度？①奇美醫院則
    函覆原審稱：「外傷性視神經病變，有些文獻建議受傷後九
    個月之後鑑定才做為最後診斷及可否復原之依據，因此之故
    ，希望患者再來本院做一次最後之檢查及評估」，有該院10
    9年1月21日奇醫字第0411號函及檢附之病情摘要附卷可參（
    見原審卷第135、139頁）。②原審因此依辯護人之聲請，檢
    附告訴人戊○○之相關病歷資料送請國立成功大學醫學院附設
    醫院就告訴人戊○○右眼所受傷勢是否達重傷害進行鑑定，鑑
    定結果認為：「就奇美醫院提供之病歷紀錄，右眼當時有挫
    傷、視力不良，即右眼創傷性視神經病變；109年5月29日視
    力鑑定右眼矯正視力為0.01，惟視覺誘發電位，右眼仍有波
    形，且無異常瞳孔對光反應，因此視力仍有改善空間；目前
    右眼測得之視力與107年11月15日眼科視力相較稍微差，但
    目前瞳孔對光反應改善；因目前雙眼對光反應對稱，視神經
    掃描無萎縮情形，視神經誘發電位之波形也無呈現較平坦之
    現象，所以右眼應有改善之空間」；「由病人之視神經誘發
    電位之波形顯示，目前右眼應有可能改善，宜追蹤，尚未達
    重大不治或難治之程度」，有該院109年7月22日成附醫秘字
    0000000000號、109年9月2日成附醫秘字0000000000號函檢
    附之病情鑑定報告書附卷可參（見原審卷第257至259頁、第
    275至277頁）；③上訴後經本院就追蹤結果函詢成大醫院並
    鑑定該前開①、②函覆之歧異原因及目前有視力有無重傷程度
    ，經該院函覆要以：「因視力測量於異地異人異時存在誤差
    ，高度取決於病人的醫療情形配合度，因此僅能作為參考。
    病患郭男107年11月15日為他院記載之視力，非本院測量數
    據。本院之病情鑑定報告書中提及視力有改善空間乃是因視
    神經誘發電位檢查之客觀證據推論。」、由於目前雙眼對光
    反應對稱，視神經掃描無萎縮情形，並無證據顯示視神經永
    久受損，因此推論尚未達視神經永久損傷之重大不治之程度
    」；有該院110年5月7日成附醫秘字第1100008863號函暨檢
    附病情鑑定報告書（本院卷第157至159頁），告訴人及告訴
    代理人對此亦無再爭執，檢察官亦未再聲請調查，尚無從證
    明告訴人戊○○右眼傷勢已達刑法第10條第4項第1款所定之重
    傷害程度，此部分亦應為有利被告丙○○、丁○○、己○○之認定
    。
參、被告丙○○公然侮辱部分（即犯罪事實二）
　　上開犯罪事實二，業據被告丙○○於原審及本院審理時坦承不
    諱（見原審卷第287頁、第376頁、本院卷第353頁），核與
    證人即告訴人戊○○、乙○○於偵查及原審審理中指訴之情節相
    符，並有原審勘驗筆錄、監視器畫面擷取照片附卷可稽（見
    原審卷第220至249頁），堪認被告丙○○此部分自白確與事實
    相符，其公然侮辱之犯行，亦足資認定，應依法論科。
肆、論罪科刑
一、被告丙○○、丁○○、己○○為本件犯行後，刑法第277條第1項業
    於108年5月29日修正公布，並於同年月31日生效，修正前規
    定「傷害人之身體或健康者，處三年以下有期徒刑，拘役或
    一千元以下罰金」，修正後規定「傷害人之身體或健康者，
    處五年以下有期徒刑、拘役或五十萬元以下罰金」，修正後
    之有期徒刑及罰金刑之最重刑度業經提高，經比較新舊法，
    以修正前之規定較有利於被告，自應適用修正前即被告三人
    行為時之刑法第277條第1項規定論處。
二、是核被告丙○○、丁○○、己○○如事實欄一所為，均係犯修正前
    刑法第277條第1項之傷害罪。至公訴意旨認為告訴人戊○○右
    眼傷勢已達重傷害程度，尚有未合，惟因二者基本社會事實
    同一，且經原審及本院於開庭時諭知前開法條，俾利攻防，
    爰依法變更起訴法條。前開傷害犯行過程中，附隨發生毀損
    其衣物及眼鏡之結果，應屬於施暴之當然結果，不另論以毀
    損罪，起訴書所犯法條欄卻贅載另成立毀損罪嫌，與前揭論
    罪科刑之部分為想像競合犯乙節，尚有未洽，應予更正。前
    開被告間就傷害犯行，有犯意聯絡及行為分擔，均為共同正
    犯。
三、被告丙○○如事實欄二所為，則係犯刑法第309條第1項之公然
    侮辱罪。被告丙○○以一行為同時辱罵告訴人戊○○、乙○○二人
    ，侵害告訴人二人之名譽，係一行為侵害數法益，為想像競
    合犯，應依刑法第55條規定，僅從一重處斷。
四、被告丙○○所犯之傷害與公然侮辱二罪，犯意各別，行為互殊
    ，應分論併罰。
伍、無罪及不另為無罪諭知部分：
一、公訴意旨另以：被告丙○○與告訴人戊○○因施作工程發生糾紛
    ，被告丙○○得知告訴人戊○○向乙○○承租臺南市○區○○街00巷0
    0號之房屋居住，夥同被告丁○○、己○○、甲○○、另案少年陳○
    翰（由原審少年法庭審理）於107年10月21日20時許，共同
    乘坐車牌號碼0000－00號自用小客車前往告訴人戊○○租屋處
    後，另共同基於強制、剝奪他人行動自由之犯意聯絡，徒手
    將告訴人戊○○強拉至上址屋外，將告訴人戊○○圍住避免其逃
    跑；被告丙○○復以人數之優勢及施暴之餘威要求告訴人戊○○
    下跪，而以上開加害生命、身體之強暴、脅迫方式，限制告
    訴人戊○○之行動自由、使行無義務之事，告訴人戊○○為避免
    再遭毆打，遂當場下跪。因認被告丙○○、丁○○、己○○三人另
    涉有刑法第302條第2項之妨害他人行動自由致重傷害罪嫌；
    被告甲○○則涉犯刑法第302條第1項之以非法方法剝奪他人行
    動自由罪嫌等語。
二、查告訴人戊○○前揭右眼傷勢尚未達刑法第10條第4項第1款所
    定之重傷害程度，已如前述，是縱認被告丙○○、丁○○、己○○
    有公訴意旨所指之以非法方法剝奪他人行動自由之犯行，亦
    無成立刑法第302條第2項妨害他人行動自由致重傷害罪之餘
    地，而僅應論以同條第1項之以非法方法剝奪他人行動自由
    罪，是以下所應審究者，即為被告丙○○、丁○○、己○○、甲○○
    有無公訴意旨所載之共同以非法方法剝奪他人行動自由或強
    制之犯行，合先敘明。
三、犯罪事實應依證據認定之，無證據不得認定犯罪事實。不能
    證明被告犯罪或其行為不罰者，應諭知無罪之判決，刑事訴
    訟法第154條第2項及第301條第1項分別定有明文。告訴人之
    告訴，係以使被告受刑事訴追為目的，是其陳述是否與事實
    相符，仍應調查其他證據以資審認。苟其所為攻擊之詞，尚
    有瑕疵，則在此瑕疵未予究明以前，即不能遽採為斷罪之基
    礎。
四、公訴意旨認被告丙○○、丁○○、己○○、甲○○涉有前揭以非法方
    法剝奪他人行動自由之犯行，無非以告訴人戊○○之指訴、證
    人乙○○之證述、現場監視錄影畫面光碟、臺灣臺南地方檢察
    署檢察事務官勘驗報告書等為其主要論據。訊據被告丙○○、
    丁○○、己○○、甲○○均否認有何以非法方法剝奪他人行動自由
    或強制之犯行，被告丙○○辯稱：並無限制告訴人戊○○行動，
    渠等到場時他人已經在屋外云云；被告丁○○辯稱：伊沒有將
    告訴人戊○○拉到屋外，伊下車就看到他坐在門口那邊，被告
    丙○○在與他理論，渠等也沒有要把他拉上車云云；被告己○○
    辯稱：沒有妨害告訴人戊○○的自由，伊下車就看到告訴人戊○○與被告丙○○在拉扯，隔沒多久就打起來，伊都沒有拉告訴
    人戊○○，告訴人戊○○也沒有被誰拉出來，告訴人戊○○當時坐
    在外面，伊沒有看到有人要去拉他到屋外或是拉上車云云；
    被告甲○○則辯稱：伊下車後看到被告丙○○與告訴人戊○○在案
    發地點口角爭執，後來口角到一半就拉扯起來，伊都只有站
    在旁邊，沒有去拉告訴人戊○○，也沒有看到其他三人有去拉
    告訴人戊○○云云（見原審卷第96至97頁）。
五、經查：
(一)告訴人戊○○於警、偵訊及原審審理中就遭妨害自由之部分先
    後指訴：被告丙○○夥同被告丁○○、己○○、甲○○、陳○翰開車
    堵在臺南市○○街00巷00號門口，並脅迫伊及強行將伊從室內
    往屋外拖行，意圖將伊擄上被告丙○○的車；見伊不願隨同渠
    等上車，即向前包圍伊，並出手毆打伊或推伊；被告等人毆
    打伊之後，被告丙○○又大聲命令伊下跪（見警卷第5頁）；
    當日被告丙○○與其他四名男子到上址，當時伊在門口，鐵門
    未上鎖，他們直接將伊拖出去並想將伊拉上車，伊有反抗不
    想上車，被告丙○○等人就開始動手打伊（見他一卷第87至88
    頁）；伊是被拖出來，被告丙○○一個人拖不動，其他人一起
    上來拖伊，往他的車子上拖；其中一個人去開左後車門，準
    備把伊拉上車；打完之後叫伊跪下等語（見原審卷第292、2
    96頁）。證人乙○○則於警、偵訊及原審審理中分別證稱：10
    7年10月21日20時10分左右，在住家聽到一陣吆喝喧鬧聲傳
    來，便立即衝上二樓陽台，看見一輛黑色轎車，車尾朝向裕
    豐街，停在00巷00號，只見五個陌生男子，其中一位是被告
    丙○○，把告訴人戊○○一直往車門方向推、拉，被告丙○○一邊
    兇狠地說要帶告訴人戊○○吃一攤大的，伊立刻進屋打電話給
    東門派出所，再回到陽台，這時告訴人戊○○被拉扯到斜對面
    （裕豐街00巷00號前），該五人見告訴人戊○○不從，有人就
    用力拉扯他的衣服，甚至毆打他的右臉，眼鏡也被打掉了，
    眼睛噴出鮮血直流，接著被告丙○○一直猛烈搖晃告訴人戊○○
    的肩頸，要他下跪（見警卷第48至49頁）；當日晚間伊看到
    對方車子到場，就在陽台看，發現多人下車，伊覺得不對勁
    就進入屋內報警，報警後回到陽台繼續看，被告丙○○等人拉
    著告訴人戊○○往車子方向走，被告丙○○還喊「請你吃一攤大
    的」，告訴人戊○○反抗不想上車，雙方拉扯至斜對面的花台
    處，被告丙○○等人就圍上去打他（見他一卷第89頁）；伊聽
    到外面有吆喝、碰撞聲，感覺應該是他們來了，才衝到二樓
    的陽台，然後就看見不只一人，伊就趕快進屋打電話報警，
    再出去陽台，看到他們已經在拉扯；就是一群人一擁而上，
    就把告訴人戊○○幾乎要往車蓋那邊，好像要壓制告訴人戊○○
    ，然後被告丙○○就喊「來啊，我請你吃一攤大的」，那種樣
    子感覺上是要把告訴人戊○○帶到車上去等語（見原審卷第32
    6至327頁），是綜觀其二人之證述內容關於將告訴人往被告
    丙○○等人駕駛前來之車子方向拉，及被告丙○○有大聲命令告
    訴人戊○○下跪；告訴人戊○○則另指稱尚有遭被告丙○○及其他
    到場之人強行拉至上址屋外等語，似有所據。
(二)惟前開告訴人及證人之指證，仍應與客觀事證相符；經原審
    就本件案發過程勘驗設置在裕豐街00巷0號，及前揭設置於
    裕豐街00巷00號之監視器畫面結果。設置在裕豐街00巷0號
    之監視器畫面可見被告丙○○駕駛車牌號碼0000－00號自小客
    車前來後，於裕豐街00巷00號即乙○○住處前停車（車頭朝向
    ○○路○段000巷00弄），被告丙○○下車後隨即走過該部自小客
    車前方，走至乙○○住處前，被告甲○○則由左後座走至自小客
    車後方，與另案少年陳○翰站在乙○○住處外等待；並約略可
    見告訴人戊○○身影從乙○○住處出來，之後即與到場的其他人
    發生拉扯，但大部分畫面都遭被告丙○○駕駛前來之自小客車
    擋住（此部分參原審卷第223至224頁），故無法辨識告訴人
    戊○○究係如何步出乙○○住處，然並未見被告丙○○、丁○○、己○○、甲○○、少年陳○翰等人有全部一擁而上，將告訴人戊○○
    拖出乙○○住處、往其等駕駛前來之自小客車拖、打開車門，
    或是圍住告訴人戊○○之情事。另設置於裕豐街00巷00號之監
    視器畫面一開始（即檔案㈥P000000-0），僅見畫面中出現被
    告丙○○、告訴人戊○○、被告丁○○三人的腳，並往○○路○段000
    巷00弄方向走。嗣雙方出現在乙○○住處前方巷弄，被告丙○○
    開始以拉扯、推擠等如犯罪事實欄一所載之方式出手傷害告
    訴人戊○○期間，被告丙○○拖拉告訴人戊○○，或是行走之方向
    均係朝○○路○段000巷00弄即遠離上開自小客車之停放位置。
    反而是告訴人戊○○當下欲掙脫被告丙○○拉扯之方向係往裕豐
    街即上開自小客車停放位置。其後告訴人戊○○在遭被告丙○○
    、丁○○、己○○三人之接連毆打後，固有跌坐地上之情形，然
    至影片結束均未見告訴人戊○○有何下跪之舉措。至於被告甲○○與另案少年陳○翰二人更是全程均在一旁觀看，並未與告
    訴人戊○○有任何之肢體接觸，被告甲○○更僅係於告訴人戊○○
    跌坐地上之後，始從路邊站起往告訴人戊○○方向靠近等情，
    有原審前揭勘驗筆錄及警員所繪製之裕豐街00巷00號現場圖
    附卷可稽（見原審卷第223至232頁、第153頁）。從而，前
    開告訴人戊○○與證人乙○○所為前揭指證，與上開監視器錄影
    畫面所呈現之客觀事證不符，自難逕採為不利被告之證據資
    料。
(三)前開指證另比對臺灣臺南地方檢察署檢察事務官勘驗上開監
    視器錄影畫面結果，亦認本件除被告丙○○、丁○○、己○○三人
    確有以如事實欄一所載之拉扯、推擠、出手毆打等方式傷害
    告訴人戊○○外，被告甲○○、另案少年陳○翰二人則均在旁而
    未動手，且其二人在告訴人戊○○遭被告丙○○、丁○○、己○○毆
    打而向後跌倒時，看似上前拉開毆打告訴人戊○○之被告丙○○
    、丁○○、己○○三人等情，有臺灣臺南地方檢察署檢察事務官
    勘驗報告書附卷足憑（見他一卷第107至129頁），自亦難認
    被告甲○○、另案少年陳○翰有何公訴意旨所指之圍住告訴人
    戊○○避免其逃跑之犯行。是被告丙○○、丁○○、己○○、甲○○否
    認有何公訴意旨所指之妨害自由與強制之犯行，尚值採信。
(四)綜上，公訴人所指被告丙○○、丁○○、己○○、甲○○將告訴人戊○○強拉至上址屋外、將其圍住避免其逃跑、欲拖往車上、命
    令其下跪等情，所提之證據及證明方法，均未能達於通常一
    般之人均不致有所懷疑，而得確信其為真實之程度。公訴意
    旨所指之以非法方法剝奪他人行動自由及強制之犯行，自不
    能證明，自應為被告甲○○無罪之諭知；而就被告丙○○、丁○○
    、己○○部分，本亦應為無罪之諭知，惟因公訴意旨認此部分
    若成立犯罪，與其三人前揭經原審論罪科刑之傷害犯行有裁
    判上一罪關係，爰均不另為無罪之諭知。
陸、上訴審說明　　
一、撤銷改判（原判決關於丙○○、丁○○、己○○罪刑部分）
(一)原審以被告丙○○、丁○○、己○○犯行明確，論以傷害罪，及就
    被告丙○○論以公然侮辱罪，誠屬卓見，惟前開被告上訴後已
    與二名告訴人達成調解，有調解筆錄二份在卷，其等上訴以
    此指摘原判決此部分不當，為有理由。
(二)檢察官上訴要以：原審判處刑度過輕且以告訴人前經原審再
    次與奇美醫院確認告訴人戊○○右眼傷勢復原情形，及其目前
    之病情是否仍達嚴重減損之重傷害程度與成大鑑定結果不符
    ，且仍有追蹤病情查明其復原情形等由；經本院再次請成大
    醫院鑑定函覆尚未達視神經永久損傷之重大不治之程度；有
    該院110年5月7日函附病情鑑定報告書在卷，檢察官亦未再
    聲請調查，告訴人亦因與前開被告調解並於調解筆錄內表示
    願原諒等旨，檢察官就原審量刑職權之行使指摘，並無可採
    ，此部分上訴為無理由；惟原判決既有前開未及審酌之不當
    ，仍應由本院就此部分撤銷改判。
(三)爰審酌被告丙○○僅因承包工程之糾紛，即夥同被告丁○○、己○○出手毆打告訴人戊○○成傷，心存以暴制暴、動用私刑之不
    良心態，嚴重危害社會治安；且被告丙○○於警方到場處理時
    ，猶出言辱罵告訴人戊○○、乙○○，視法律為無物，所為實值
    非難；另考量被告丙○○於本案具有主導地位，犯罪情節較重
    、被告己○○迄本院始坦認犯行、但施暴情節較輕，被告丙○○
    、丁○○施暴情節較重，但已於原審審理中坦認犯行，暨其三
    人均與告訴人戊○○、乙○○調解成立且已支付調解金額完畢，
    有匯款憑證及告訴人陳報狀在卷；再斟酌其三人於原審所述
    之智識程度、家庭狀況等一切情狀，分別量處如主文所示之
    刑，並就得易科罰金部分諭知其折算標準，以資警惕。
二、上訴駁回
(一)原審就公訴人所指被告丙○○、丁○○、己○○、甲○○將告訴人戊○○強拉至上址屋外、將其圍住避免其逃跑、欲拖往車上、命
    令其下跪等情，訴追涉犯刑法第302條、第304條非法方法剝
    奪他人行動自由及強制之犯行；以告訴人之指訴與事證不符
    等由，認不能證明犯罪，而判決諭知無罪 或於理由敘明不
    另無罪諭知，本院經核均無不當。
(二)檢察官就被告甲○○部分，上訴意旨略以：案發前被告丙○○於
    抵達臺南前，以通訊軟體 LINE 傳訊息給告訴人，要告訴人
    不要跑，稍待片刻，並傳送一張數人聚集的照片，及公路路
    景照片，表達已糾集數人要前往找告訴人，正在路上，要告
    訴人別跑；此亦顯示，與被告丙○○同車一同前往之被告丁○○
    、己○○、甲○○及同案少年陳〇翰於要來臺南找告訴人時，都
    已知道此行目的，仍一起到場，並未離開，故彼此間已有犯
    意聯絡。嗣到達案發地時，無論何人動手毆打或拉扯告訴人
    ，被告 4 人及同案少年陳〇翰自始至終都在現場，且在拉扯
    、毆打過程中，被告等人與告訴人之相對位置雖有變動，惟
    被告甲○○皆亦步亦趨，且有趨前接近告訴人之動作，並非全
    然事不干己等旨，主張被告甲○○亦為共同正犯云云；惟按共
    同正犯除以自己共同犯罪之意思，事先同謀，而由其中一部
    分人實行犯罪行為之共謀共同正犯外，以有犯意之聯絡及行
    為之分擔為要件。對於參與實行犯罪構成要件行為之共同正
    犯，事前有無參與犯罪之謀議，固無須為明白之認定及嚴格
    之證明，但以自己共同犯罪之意思，事先同謀之共謀共同正
    犯，因其並未實行犯罪行為，僅係以其參與犯罪之謀議，為
    其犯罪構成要件之要素，故對其係如何參與犯罪之謀議，亦
    應於起訴犯罪事實詳予記載，並說明所憑之證據；查起訴犯
    罪事實，就甲○○如何參與實行傷害之構成要件行為，全然並
    未載明；就其如何與其他共犯為傷害之事先同謀，亦未於證
    據清單中說明如何之證明，且檢察官之上訴意旨，亦未具體
    指明共同被告丙○○、丁○○、己○○歷次供證有何與甲○○事先為
    傷害同謀之證據；至於上訴書所指卷附告訴人戊○○與被告丙○○之LINE對話紀錄截圖照片4張（他一卷第15至21頁），僅
    有被告丙○○傳送「數人聚集」之畫面、「不要跑喔」予告訴
    人，或有表示糾眾前往之意思，但並非甲○○所傳送，自不能
    遽認就被告甲○○與被告丙○○、丁○○、己○○有事先傷害之同謀
    ，已為明白之認定及嚴格之證明；上訴意旨此節指摘，自無
    足採。
(三)檢察官就被告4人被訴強拉告訴人上車部分，涉犯非法方法
    剝奪他人行動自由部分，上訴指摘：自整個監視器錄影畫面
    觀之，在案發時拉扯、毆打之過程中，各被告與告訴人間的
    位置，並非全然不動或僅朝一方向；在移動過程中，有朝○○
    路○段 000 巷 00 弄方向，也有往裕豐街方向，有往乙○○住
    處該側，亦有往花台該側，表示其等之相對位置於整個過程
    中一直在變動，尚難單憑有往被告等人乘坐車子之相反方向
    移動，即認為不是要拉告訴人上車以控制其行動自由。實則
    從監視器錄影畫面中可見，一開始被告丙○○將告訴人往自己
    的方向拖拉，並曾用左手環繞住告訴人脖子，被告丁○○用右
    手搭在告訴人左肩上，被告丙○○有雙腳微蹲抓住告訴人往自
    己的方向拉扯，顯示因告訴人極力抗拒，為抵銷並壓制告訴
    人抵抗之力道，被告丙○○以雙腳馬步微蹲方式，使盡全力要
    將告訴人拉往自己方向，目的乃在控制告訴人行動自由；其
    他被告圍在旁邊，應係避免告訴人掙脫離去，一同為限制告
    訴人行動自由之行為分擔。再者，被告等人之目的若僅是要
    毆打告訴人，大可直接圍毆即可，毋庸先抓住告訴人。被告
     4 人之目的應是要將告訴人拉上車，限制、剝奪告訴人之
    行動自由，並具補充理由書聲請勘驗：配合地圖，就設置位
    置在裕豐街00巷0號拍往○○路○段000巷00弄方向之「㈢裕豐街
    00巷0號監視器-1」監視錄影紀錄檔案、與設置位置在裕豐
    街00巷00號拍往裕豐街方向之「㈥P000000-0」監視錄影紀錄
    檔案全部，聲請重新勘驗云云；惟前開檔案，各經原審勘驗
    製有勘驗筆錄（參見原審卷第221頁及第223至224頁、第211
    頁及第224至232頁勘驗筆錄）、及擷取附圖14張（原審卷第
    220至239、243至249頁）；其中「㈢裕豐街00巷0號監視器-1
    」勘驗結果，配合卷附現場圖（原審卷第153頁），並無關
    於「被告丙○○以雙腳馬步微蹲方式，使盡全力要將告訴人拉
    往自己方向」、「其他被告圍在旁邊，應係避免告訴人掙脫
    離去」之情節；另「㈥P000000-0」勘驗結果，被告丙○○以雙
    腳馬步微蹲方式，使盡全力要將告訴人拉往自己方向，固然
    屬實，但其他被告丁○○、己○○、甲○○均在旁觀，並無施以強
    制力避免告訴人掙脫離去，而無共同分擔妨害自由行為之一
    部；檢察官於被告丙○○、丁○○、己○○與告訴人戊○○調解成立
    後，於本院最後辯論期日，詢以尚有何證據請求調查，均答
    ：「沒有」，此部分上訴指摘，亦無可採；是檢察官上訴，
    為無理由，應予駁回。
據上論斷，依刑事訴訟法第369條第1項前段、第368條，判決如
主文。
本案經檢察官王宇承提起公訴，檢察官吳坤城提出上訴，檢察官
陳昱旗到庭執行職務。
中　　華　　民　　國　　111 　年　　1 　　月　　28　　日
                  刑事第五庭    審判長法  官  蔡廷宜
                                      法  官  翁世容
                                      法  官  林坤志
以上正本證明與原本無異。
檢察官如不服本判決應於收受本判決後20日內向本院提出上訴書
，其未敘述上訴理由者並得於提起上訴後20日內向本院補提理由
書，但被告甲○○部分應受刑事妥速審判法第9條第1項各款規定限
制。
被告不得上訴。
　　　　　　　　　　　　　　　　　　　書記官  歐貞妙
中　　華　　民　　國　　111 　年　　1 　　月　　28　　日
附錄論罪法條全文：
中華民國刑法第277條（修正前）
傷害人之身體或健康者，處3年以下有期徒刑、拘役或1千元以下
罰金。
犯前項之罪因而致人於死者，處無期徒刑或7年以上有期徒刑；
致重傷者，處3年以上10年以下有期徒刑。
中華民國刑法第309條
公然侮辱人者，處拘役或9千元以下罰金。
以強暴犯前項之罪者，處1年以下有期徒刑、拘役或1萬5千元以
下罰金。